【裁判字號】    97,財管,27
【裁判日期】    970428
【裁判案由】    指定遺產管理人
【裁判全文】
臺灣臺中地方法院民事裁定              97年度財管字第27號
聲  請  人  花旗（台灣）商業銀行股份有限公司
法定代理人  甲○○
代  理  人  丙○○
相  對  人  乙○○
代  理  人  戊○○
上列聲請人聲請指定被繼承人蔡信有遺產管理人事件，本院裁定
如下：
    主  文
指定乙○○為被繼承人丁○○（男、民國四十三年一月二十一日
生、身分證統一編號：Ｚ000000000號、生前最後住所
：臺中市○○區○○里○鄰○○○○街八二號，於民國九十六年
十月七日死亡）之遺產管理人。
准對被繼承人丁○○之繼承人為承認繼承之公示催告。
被繼承人丁○○之繼承人，應自前項公示催告最後登載新聞紙之
日起，壹年內承認繼承，上述期限屆滿，無繼承人承認繼承時，
被繼承人蔡信有之遺產，於清償債權並交付遺贈物後，如有剩餘
即歸屬國庫。
聲請程序費用由被繼承人丁○○之遺產負擔。
    理  由
一、按繼承開始時，繼承人有無不明，而無親屬會議或親屬會議
    未於 1個月內選定遺產管理人者，利害關係人得聲請法院選
    任遺產管理人，並由法院依公示催告程序，定 6個月以上之
    期限，公告繼承人，命其於期限內承認繼承。次按公示催告
    之公告，應黏貼於法院之公告處，並登載於公報、新聞紙或
    其他相類之傳播工具；前項登載公報、新聞紙或其他相類之
    傳播工具之日期或期間由法院定之。又按民事訴訟法第 542
    條及第 543條之規定，除申報權利期間外，於依民法第1178
    條所為之公示催告準用之，民法第1177條、第1178條第 1項
    、第 2項、民事訴訟法第542條、非訟事件法第152條均規定
    甚明。又先順序繼承人均拋棄其繼承時由次順序之繼承人繼
    承，其次順序繼承人有無不明或第 4順序之繼承人均拋棄其
    繼承者，準用關於無人承認繼承之規定，民法第1176條第6
    項亦著有明文。
二、本件聲請意旨略以：被繼承人丁○○（男、民國○○年○月○○
    日生、身分證統一編號：Ｚ000000000號、生前最後住所：臺
    中市○○區○○里○鄰○○○○街82號）生前於87年5月28日
    ，擔任借款人勛寶貿易有限公司向華僑商業銀行股份有限公
    司借貸之連帶保證人，債務尚未清償完畢，即於96年10月7
    日死亡，其尚留有遺產，惟其繼承人均拋棄繼承，是其繼承
    人處於有無不明之狀態，且親屬會議未於法定期間內選定遺
    產管理人，致該遺產無人管理，聲請人業於96年12月1日正
    式合併華僑商業銀行，聲請人即為利害關係人。為此，聲請
    鈞院選任繼承人之遺產管理人，及依法踐行公示催告等程序
    等語，並提出本行政院金融監督管理委員會函、保證書、約
    定書、借據、本院96年度重訴字第469號民事判決暨確定證
    明書、本院家事法庭函（均影本）及繼承系統表、戶籍謄本
    等件為證。
三、本院查：聲請人主張其為被繼承人丁○○之債權人，被繼承
    人丁○○死亡後其所有繼承人均已拋棄繼承，是否仍有應繼
    承之人不明，而其親屬會議未於法定期間內選定遺產管理人
    等事實，業經聲請人提出前揭證據為證，復經本院調取本院
    96年度繼字第2668號、第2778號拋棄繼承事件卷宗核閱屬實
    ，自堪信為真實，且與上開法條尚無不合。徵之選定遺產管
    理人，除慮及管理遺產之公平性外，亦須考量其適切性，亦
    即應以對被繼承人之遺產、遺債情形瞭解較深者優先選任為
    宜。本院認為相對人乙○○雖已拋棄繼承，然其既為被繼承
    人丁○○之配偶，對於被繼承人丁○○生前之財產及債權債
    務關係，應較他人知詳，且其亦為本件貸款之連帶保證人之
    一，並委由代理人到庭表示同意擔任本件遺產管理人。執此
    ，本院認為由相對人擔任被繼承人之遺產管理人，應屬妥適
    ，爰指定之，並依法為承認繼承之公示催告。末按，民法第
    1185條規定：1187條所定之期限屆滿，無繼承人承認繼承時
    ，其遺產於清償債權，並交付遺贈物後，如有賸餘，歸屬國
    庫，附此敘明。
四、依非訟事件法第157條裁定如主文。
中    華    民    國    97    年    4     月    28    日
                  家事法庭      法  官  陳卿和
以上正本係照原本作成。
如對本裁定抗告，須於裁定送達後10日內向本院提出抗告狀（須
附繕本）。
中    華    民    國    97    年    4     月    28    日
                                書記官  巫偉凱


司法院資訊處製作；財團法人民間司法改革基金會備份。
